【裁判字號】    97,台上,908
【裁判日期】    970306
【裁判案由】    違反期貨交易法
【裁判全文】
最高法院刑事判決              九十七年度台上字第九○八號
上  訴  人  台灣高等法院高雄分院檢察署檢察官
被      告  甲○○
            乙○○
上 列一 人
選任辯護人  林慶雲律師
            陳正男律師
            朱淑娟律師
上列上訴人因被告等違反期貨交易法案件，不服台灣高等法院高
雄分院中華民國九十六年八月二十四日第二審更審判決（九十五
年度上更(一)字第五號，起訴案號：台灣高雄地方法院檢察署九十
年度偵字第六五○八號），提起上訴，本院判決如下：
    主  文
原判決撤銷，發回台灣高等法院高雄分院。
    理  由
本件原判決以公訴意旨略以：被告乙○○、甲○○係全富理財顧
問股份有限公司（設於高雄市，下稱全富公司）前後任負責人（
乙○○任職董事長期間自民國八十九年三月十五日至同年十二月
九日止；甲○○自八十九年十二月十日起擔任董事長），均明知
個人或公司經營期貨經理事業、期貨顧問事業或其他期貨服務事
業，均須經主管機關財政部證券暨期貨管理委員會（下稱證期會
）之許可並發給許可執照，始得營業，竟分別於擔任全富公司負
責人期間，未經證期會之許可，並發給許可證照，先後以全富公
司名義經營仲介外幣保證金交易之期貨顧問、期貨服務事業及期
貨經理事業等業務，並提供與全富公司合作之英皇國際投資有限
公司（Emperor international investment co.，下稱英皇公司
）海外客戶買賣外匯之資料教導新進人員計算盈虧，藉機吸收為
客戶，而由全富公司提供相關外匯資訊，供客戶下單操作外匯保
證金買賣交易。該公司人員在台灣招攬黃鴻鍚、陳啟聰等不特定
之投資者約三百餘人簽立英皇公司所提供之買賣合約書，招攬黃
鴻鍚、陳啟聰等人先匯入開戶保證金美金一萬元不等至英皇公司
指定之美國大通銀行00-00-00-000000號帳戶，以開立外匯保證
金帳戶。客戶得透過全富公司提供之專線電話至香港英皇公司直
接下單或在家中自費打電話至英皇公司下單或委由全富公司之員
工代為操作，英皇公司則每日將客戶交易之日結表傳真至全富公
司，客戶據以得知盈虧。全富公司並提供金融資訊報價、設備及
相關外匯資訊，供客戶自行下單交易。英皇公司從中抽得客戶交
易盈餘三成作為佣金，全富公司每招攬一萬元美金之保證金，則
收取新台幣二千至八千元不等之佣金。因認被告等違反期貨交易
法第八十二條未經主管機關許可，並發給許可證照，不得經營期
貨顧問、經理或其他期貨服務業之規定，均涉犯同法第一百十二
條第一項第五款之罪嫌云云。但經審理結果，認為不能證明被告
等犯罪，因而撤銷第一審之科刑判決，改判諭知被告等無罪，固
非無見。
惟查：我刑事訴訟法係採真實發現主義，審理事實之法院應自行
調查證據，本於調查所得，獨立為心證之判斷認定事實，不得以
其他機關未經辨明之意見，逕援為判決之依據。原判決係以行政
院大陸委員會香港事務局（下稱香港事務局）之覆函，為被告等
並無違反期貨交易法之主要論據。惟香港事務局九十六年七月二
十日港局商字第0467號函及所附網上查冊中心資料，僅係瀏覽
香港金融業監管機構網址之公司註冊登記紀錄而得，其並無實際
向各該機構查明英皇公司有無註冊登記或經營期貨交易業務，上
開函示內容是否確與事實相符？已非無疑。且該函所載「判斷（
英皇公司）疑似紙上公司」，應僅係香港事務局依瀏覽網址資料
後所為片面之推測意見，全富公司之客戶有無自行向英皇公司下
單或委由全富公司向英皇公司下單？暨英皇公司實際上有無經營
外匯保證金之期貨交易或將全富公司代客接單之各筆交易以委託
其他經營期貨交易業務之公司下單進行各該交易？均欠明瞭，實
情為何？關涉被告等有無違反期貨交易法犯行之判斷，為明真相
，并維公平正義，自應就英皇公司有無經營期貨交易或僅係詐騙
投資大眾之虛設公司，及茍係以詐欺為目的而成立之公司，被告
等是否知情？等項詳加究明。原審未根究明白，并於理由內為必
要之說明，遽以香港事務局上開實情仍屬未臻明瞭之覆函作為被
告等無罪之唯一論據，自有調查未盡之違誤。檢察官上訴意旨指
摘原判決不當，非無理由，應認仍有發回更審之原因。
據上論結，應依刑事訴訟法第三百九十七條、第四百零一條，判
決如主文。
中    華    民    國  九十七  年    三    月    六    日
                      最高法院刑事第八庭
                          審判長法官  謝  俊  雄
                                法官  陳  世  雄
                                法官  魏  新  和
                                法官  吳  信  銘
                                法官  徐  文  亮
      本件正本證明與原本無異
                                      書  記  官
中    華    民    國  九十七  年    三    月   十一   日
                                                w


司法院資訊處製作；財團法人民間司法改革基金會備份。
